【裁判字號】    95,抗,93
【裁判日期】    950508
【裁判案由】    聲明異議
【裁判全文】
臺灣高等法院臺南分院民事裁定    95年度抗字第93號
抗  告  人  甲○○○
上列抗告人因與相對人彰化商業銀行股份有限公司聲請清償借款
強制執行事件，對於中華民國95年1月24日臺灣臺南地方法院所
為裁定（93年度執字第25825號）提起抗告，本院裁定如下：
    主  文
抗告駁回。
抗告程序費用由抗告人負擔。
    理  由
一、按不動產所有人設定抵押權後，於同一不動產上固得設定地
    上權或其他權利，但其抵押權不因此而受影響，民法第866
    條定有明文。故不動產所有人於設定抵押權後，雖得依民法
    第866條之規定，復就同一不動產與第三人設定權利，但如
    於抵押權設定後與第三人訂立租賃而致抵押物之賣得價金，
    或抵押權人原得收取之法定孳息，有所影響者；依同條之規
    定言之，不問其契約之成立，在抵押物扣押之前後，對於抵
    押權人亦當然不能生效，其抵押權人因屆期未受清償，聲請
    拍賣抵押物時，執行法院自可依法以無租賃狀態逕行強制執
    行。最高法院著有74年度臺抗字第227號判例，司法院亦作
    有院字第1446號解釋可資參照。
二、本件原裁定法院受理93年度執字第25825號給付借款強制執
    行事件，相對人聲請原審法院查封拍賣債務人林芬蓮、蔡素
    蓮所有，如原裁定附表所示甲、乙二標不動產，該二標拍賣
    標的，分別經債務人於82年3月8日、1月6日，向相對人設定
    新臺幣（下同）616萬元、708萬元之本金最高限額抵押權，
    原裁定法院於94年5月4日，分別以最低價396萬元、377萬元
    進行第一次拍賣，因債權人陳報債務人陳芬蓮所有甲標不動
    產，為抗告人甲○○○自82年5月14日起使用；蔡素蓮乙標
    不動產，為林傳國自92年9月15日起借住，無人應買，原審
    法院乃依抵押權人之聲請，將該使用借貸關係除去，抗告人
    等對該執行命令提出異議，主張對乙標之不動產，於81年1
    月5日起即承租20年，租賃權先於系爭抵押權之設定，依法
    不可除去等語，原裁定法院審理調查後，以：
    (一)抗告人與債務人蔡素蓮就乙標之不動產，所訂契約始期為
      81年1月5日，租期均為20年，然系爭建物係於81年12月1
      日始為第一次所有權登記，蔡素蓮係於81年10月4日，始
      與大傳建設股份有限公司簽訂買賣契約，於同年12月7日
      始辦妥所有權移轉登記，債務人不可能於該建物辦理第一
      次所有權登記或買受前即出租予抗告人使用。
    (二)債務人蔡素蓮於向相對人抵押貸款申請時，以書面表明系
      爭房地自用，無租賃關係存在，且經相對人派員實地鑑定
      屬實後始允抵押貸款，原審法院查封系爭標的時，亦查明
      乙標部分現無人住，
    (三)抗告人與另一已故抗告人林永安係夫妻，乃債務人林芬蓮
      之父母，債務人蔡素蓮則為其媳，父女婆媳同住，豈有訂
      約且常達20年之理。且債務人林芬蓮、蔡素蓮申報所得稅
      時，亦均未申報此筆租賃所得等事由，綜合判斷，認定抗
      告人主張對系爭乙標不動產有租賃權存在，且租賃權早於
      抵押權成立一節，為不可採，抗告人之聲明異議無理由，
      駁回其異議，經核於法有據。
三、茲抗告人對上開執行法院之裁定抗告，意旨略以：伊與已故
    亡夫與債務人所訂租約，係因出租人購買預售屋，建商未按
    原定交屋時間交屋，致有時間落差，債務人向銀行抵押貸款
    陳明無租賃關係，則係因定型化契約借貸人為求順利借款，
    應銀行之要求記載所致。親人間為求明確成立租約，不足為
    奇等語，債務人未申報租賃所得，係未誠實申報，不可否認
    租賃關係存在，因認原裁定不當，求為廢棄原裁定等語。
    惟查：一般民間之房屋租賃，均係現屋租賃，鮮有房屋未建
    築完成即訂約者，況抗告人與債務人既屬母女關係，更無預
    訂租約之理，且一般民間房屋租約，為適應物價波動，所訂
    租約租期或為一年或為二年均採短期租約方式，以便他日續
    約時可增、減租金，抗告人與債務人既屬近親，豈有一次訂
    約長達20年之理，況抗告人與另一已故抗告人林永安係夫妻
    ，豈有夫妻分別與女兒、媳婦訂約，各自居住同一棟房屋之
    1 、2、3、4樓之理？且執行法院於查封系爭拍賣標的物時
    ，已現場查明系爭拍賣不動產或係自住或係無人居住，與抗
    告人主張不符，抗告人所述，在在與事理明顯違反，顯係臨
    訟所為，不足採信。抗告意旨指摘原裁定不當，求予廢棄，
    為無理由，應予駁回。
四、又本件原裁定之受裁定人為林永安與甲○○○，其中林永安
    據甲○○○之書狀陳述，已於95年2月7日亡故（未附除戶謄
    本，無從查知死亡正確時間），原裁定經查係於同日上午送
    達林永安之受僱人，茲甲○○○聲請承受林永安之程序，依
    強制執行法第30條之1準用民事訴訟法第177條第3項規定，
    其承受訴訟是否合法，應否准許，應由原裁定法院依法處理
    ，併予敘明。
五、結論；本件抗告為無理由，依強制執行法第30條之1，民事
    訴訟法第495條之1第1項、第449條第1項、第78條、第95條
    ，裁定如主文。
中    華    民    國    95    年     5    月     8    日
                  民事第二庭    審判長法  官  丁振昌
                                      法  官  李文賢
                                      法  官  吳上康
上為正本係照原本作成。
如不服本裁定，僅得於收受本裁定正本送達後10日內以適用法規
顯有錯誤為理由，向本院提出再抗告狀（須附繕本1份及繳納再
抗告裁判費新台幣1000元），並經本院許可後始可再抗告於最高
法院。
中    華    民    國    95    年     5    月     9    日
                                      書記官  易慧玲
【附記】
民事訴訟法第495條之1第2項準用同法第466條之1第1、2項規定
：
I對於第二審判決上訴，上訴人應委任律師為訴訟代理人。但上
  訴人或其法定代理人具有律師資格者，不在此限。
II上訴人之配偶、三親等內之血親、二親等內之姻親，或上訴人
  為法人、中央或地方機關時，其所屬專任人員具有律師資格並
  經法院認為適當者，亦得為第三審訴訟代理人。
                                                  Ｊ


司法院資訊處製作；財團法人民間司法改革基金會備份。
